【裁判字號】    89,交聲,32
【裁判日期】    900313
【裁判案由】    違反道路交通管理處罰條例
【裁判全文】
臺灣宜蘭地方法院交通事件裁定                       八十九年度交聲字第三二號
    移 送機 關  交通部公路台北區監理所宜蘭監理站
    異  議  人  乙○○
    即受處分人
右列異議人因違反道路交通管理處罰條例案件，對於交通部公路局台北區監理所宜蘭
監理站於八十九年十月二十三日所為之處分 (原處分案號：宜監字第駕裁四三－Ｑ0
0000000號)，聲明異議，本院裁定如左：
    主  文
異議駁回。
    理  由
一、按機器腳踏車駕駛人及附載座人，未戴安全帽者，處駕駛人新台幣（以下同）五
    百元罰鍰，道路交通管理處罰條例第三十一條第三項定有明文。又不服從交通勤
    務警察或依法執行指揮者，處九百元以上一千八百元以下罰鍰，同條例第六十條
    第二項第一款定有明文。而汽車（含機車）駕駛人駕駛汽車有違反道路交通管理
    處罰條例之行為，經交通勤務警察或依法令執行交通稽查任務人員制止時，不聽
    制止或拒絕停車接受稽查而逃逸者，除按各該所規定之罰鍰處罰外，並予記違規
    點數一點，道路交通管理處罰條例第六十條第一項、第六十三條第一項第一款定
    有明文。
二、本件受處分人即異議人乙○○於八十九年八月二十九日下午三時五十分許，騎乘
    車號ＧＲＯ－０七三號重型機車，行經宜蘭縣羅東鎮○○路與中華路口時，機車
    駕駛人未載安全帽及不服從警察指揮、稽查，加速逃逸，而逕行舉發，掣以宜警
    交字第Ｑ00000000號違規通知單，並經交通部公路局台北區監理所宜蘭
    監理站，依前開違規通知單之違規事實，以道路交通管理處罰條例第三十一條第
    三項及第六十條第二項第一款之規定，裁處二千三百元之罰鍰。
三、本件受處分人並不否認前揭車號機車為其所有且騎乘使用，惟否認有任何違反道
    路交通管理處罰條例之行為，辯稱：舉發時間均在家，且該機車亦在家云云。惟
    查：受處分人於前述時地，駕駛上開車號機車在前述地點未戴安全帽，並於警員
    攔停，拒絕停車接受員警稽查並加速逃逸之違規事實，業據證人即開單告發受處
    分人之員警甲○○於本院八十九年十二月七日調查時供稱：（問：本件係你舉發
    ？）是；（問：當時情形？）「當日是ＧＲＯ－０七三號機車男騎士（年約二十
    歲左右）沒有載安全帽，在中華路與林森路口，我與他對向行駛，打手勢請他停
    車，他疾駛而去，我記下車號再予舉發；（提示異議人父親曾慶裕所提之照片四
    幀）當日是否這部機車？是大腳車這型的。」（本院當日筆錄照），可徵證人
    即原舉發之警員所描述之受處分人與受處分人年紀相當（受處分人為二十三歲，
    有年籍資料在卷可稽），且警員亦指證受處分人之機車型態與其當時所見為同一
    類型。且查，受處分人辯稱：「（法官問：八十九年八月二十九日下午三時五十
    分許人在何處？）我在家裡，那時我與證人吳信志二人正在修理一部三菱汽車的
    引擎，吳信志是我家的員工，我家開汽車修理廠。當時我爸爸、媽媽也在家。我
    爸爸當時好像也在修車，媽媽在辦公室，可能是在做會計的工作。．．．」等語
    。證人即受處分人父親曾慶裕證稱：「當日大約三點半，因為有三個榮譽觀護人
    在我家，我兒子也在家裡，所以我特別記得。」等語。可知受處分人與證人曾慶
    裕所證述之當日情形並不一致。又證人吳信志證稱：「當天我與乙○○一起在看
    一部三菱線路，當時乙○○的父親、母親及另外一個員工在場，另外那個員工在
    做什麼我不記得，因為我們忙著插換(電)路，老闆娘有時候在樓下，老闆有時候
    會出去試車，那時時間不太記得他在做什麼，當天是星期幾我忘記。當時還有來
    修車的客人，老闆的大姑有時候會來，但我不確定當天他有沒有到，老闆當天也
    有在修車」等語。雖證人吳信志證述當日與受處分人一同修車一節相符，惟證人
    就另外一位員工、乙○○父母之情形並無法清晰記憶，衡之庭訊日期分別為八十
    九年十二月七日與九十年三月八日與而受處分日為八十九年八月二十九日已過數
    月餘，倘證人吳信志確能清楚記憶當日受處分人未在受處分地點而係在家修車，
    而何以未能記憶家中其他人之情形？其證詞之可信性尚值懷疑。且受處分人與證
    人吳信志均未在庭訊時提及有證人曾慶裕所證述之「有三個榮譽觀護人在我家」
    之情節。再查，受處分人於所提之異議狀中載有：是有不良少年，懸掛偽造車牌
    ，怕警察盤查、警員將英文字母看錯等語。然查，於本件卷存證據資料內並無任
    何積極證據足以證明證人甲○○上開供述係屬虛偽，亦無有足以令人顯信其供述
    為不可採之品性證據或前科證據存在，更無證據顯示有受處分人所指之情事存在
    。
    本院自不得僅以證人為本件開單告發受處分人之員警而全盤抹煞其在訴訟上所具
    有之原證人資格，而受處分人對前開證人之供述並無法舉出或請本院調查任何對
    其有利之證據資料，以使本院對證人所供述受處分人違規之事實產生任何合理之
    懷疑，且交通警察掣單舉發違反道路交通管理處罰條例所列之違規事實，本質上
    為行政處分，係公務員基於職務上之權力，依法就特定之具體事件所為之具公法
    上效果之單方面行政行為，基於公務員為公法上行為具有公信力之原則，該行政
    行為當可被推定為真正，況本件舉發警員描述之受處分人年紀復與受處分人相當
    ，則其核對車籍無訛後舉發，應認其據以依法處分之事實為正確無誤，從而本件
    異議人既未能提出證據以資證明其確無違規行為，僅空言稱並未在未違規即無不
    服稽查加速逃逸云云，尚難遽予採信，本件事證明確，受處分人之違規行為堪以
    認定。
四、綜上所述，受處分人確有在前揭時地，未戴安全帽騎乘機車，經警攔停，不聽制
    止拒絕停車接受稽查逃逸之行為，從而原處分機關就其違反前揭道路交通管理處
    罰條例裁處罰鍰並予記違規點數，核無違誤，本件受處分人之異議為無理由，自
    應將其異議駁回。至受處分人於違規裁決書所載「機車駕駛人及附載座人未載安
    全帽」等語，係裁決機關引用道路交通管理處罰條例第三十一條第三項之條文，
    並非指受處人與乘客均未載安全帽之情形，附此敘明。
據上論斷，應依道路交通案件處理辦法第十九條，裁定如主文。
中      華      民      國      九十      年     三     月     十三     日
                                    臺灣宜蘭地方法院交通法庭
                                        法  官  郭  淑  珍
右正本證明與原本無異。
如不服本裁定應於送達後五日內向本院提出抗告狀。（須附繕本）
                                        書記官  陳  淑  宜
中      華      民      國      九十      年     三     月     十五     日


司法院資訊處製作；財團法人民間司法改革基金會備份。
